臺灣高等法院交通事件裁定　　　　　　 96年度交抗字第720號
抗　告　人
即受處分人　乙○○
輔　佐　人　甲○○
上列抗告人因違反道路交通管理處罰條例案件，不服臺灣台北地
方法院，中華民國96年9月3日所為裁定（原審案號：96年度交聲
字第742號），提起抗告，本院裁定如下：
    主  文
抗告駁回。
    理  由
一、原處分意旨略以：受處分人乙○○於民國96年4月1日下午3
    時57分許，騎乘車號336-AAC 號重型機車，行經台北市○○
    區○○路左轉承德路時，未遵循機車兩段式左轉規定行駛，
    經值勤警員當場鳴笛並以指揮棒指揮受處分人停車接受稽查
    ，受處分人拒不停車逕行離去，而經警依法逕行舉發「未依
    規定兩段式左轉」、「經警鳴笛手勢指揮拒絕停車逕行離去
    」等違規事由，嗣受處分人就「經警鳴笛手勢指揮拒絕停車
    逕行離去」部分於應到案日期前向原處分機關提出申訴，經
    請舉發單位調查結果，仍認受處分人騎乘機車確有前述違規
    行為，乃依道路交通管理處罰條例第60條第1 項、違反道路
    交通管理事件統一裁罰基準及處理細則之規定，裁處受處分
    人罰鍰新臺幣（下同）3,000元等語。
二、原裁定意旨略以：訊據受處分人固不否認有於上揭時、地騎
    乘機車而未遵循機車兩段式左轉之規定，惟矢口否認有何拒
    絕停車接受稽查而逃逸之行為，辯稱警察沒有做任何攔檢的
    動作云云。惟證人即舉發警員石正忠已於原審到庭證稱：「
    （問：如何舉發？）當天我們一共有3 名員警在場，兩名是
    交通隊的，當時胡正吉警員站在我前面，此時有兩輛重型機
    車從大業路行駛過來直接左轉承德路，未依規定兩段式左轉
    ，胡正吉員警先到慢車道靠中線車道上攔第一台機車，我站
    在胡正吉警員後面，但該部機車沒有停車，我以指揮棒及吹
    口哨攔後面這台336-AAC 號機車，他當時看到我們攔車狀有
    有稍微停一下，但隨即從我與胡正吉警員中間衝過去，事後
    我把第二部機車車號抄下來，並與胡正吉警員核對車號資料
    ，我們回去查無失竊記錄就開單舉發」；「（問：你攔檢的
    時候，是否確定受處分人有看到你攔檢的動作？）我確定，
    他有減速‧‧‧」等語，證人石正忠並庭呈照片1 紙在卷可
    稽。另證人胡正吉到庭結證稱伊不記得該攔檢逃逸機車的顏
    色、款式，但亦證稱：「‧‧‧我印象中確實有一部機車逃
    逸，而且車號核對與石正忠所記下的車號是一樣的，就由石
    正忠舉發」；「我如要舉發逃逸案件一定會有攔檢動作才會
    開單，我有把該攔檢後逃逸的機車車牌號碼記下來，記下之
    後交由石正忠舉發」等語明確。又證人石正忠、胡正吉為依
    法執行職務之公務員，與受處分人並無怨隙或利害關係，且
    其證言經過具結，自無設詞誣陷，而使己身觸犯偽證重罪之
    必要，其證言應堪採信。至於受處分人所稱石正忠事後有撥
    打電話予受處分人，並稱因前面機車未攔檢到，所以告發後
    面的替代云云，然此證人石正忠則證稱確有撥打電話予受處
    分人，但否認有為上述言語，並證稱係因本件為逃逸案件，
    為核對違規事實，方撥打電話確認等語。是以受處分人辯稱
    舉發警員係心虛才撥打電話云云，亦不能遽採。至於受處分
    人請求調閱該路口監視錄影帶部分，則經證人胡正吉到庭陳
    明該路口並無監視錄影設備，故亦無從調閱，在此敘明。縱
    上所述，受處分人有經交通勤務警察攔停，拒絕停車接受稽
    查而逃逸之行為，應堪認定，原處分機關依道路交通管理處
    罰條例第60條第1 項、違反道路交通管理事件統一裁罰基準
    及處理細則暨標準表之規定，裁處受處分人罰鍰3,000元，
    並無違誤，本件異議為無理由，應予駁回等語。
三、按汽車駕駛人，駕駛汽車有違反本條例之行為，經交通勤務
    警察或依法令執行交通稽查任務人員制止時，不聽制止或拒
    絕停車接收稽查而逃逸者，除按各該條規定處罰外，處新台
    幣3,000元以上6,000元以下罰鍰，道路交通管理處罰條例第
    60條第1項定有明文。又道路交通管理處罰條例所稱之汽車，
    包括機器腳踏車，道路交通管理處罰條例第3條第8款亦有明
    定。
四、經查：
    (一)抗告人固不否認有於上揭時、地騎乘機車而未遵循機車兩
      段式左轉之違規事實，惟否認有何拒絕停車接受稽查而逃
      逸之行為，辯稱：警察並未向我做任何攔檢的動作云云，
      惟查，被告有未依規定兩段式左轉之違規行為，經交通勤
      務警察攔停稽查時，仍拒絕停車接受稽查而逃逸之事實，
      業據證人即舉發員警石正忠於原審具結證稱：「當天我們
      一共有3名員警在場，2名是交通隊的，當時胡正吉警員站
      在我前面，此時有兩輛重型機車同大業路行駛過來直接左
      轉承德路，未依兩段式左轉，胡正吉員警先到慢車道靠中
      線車道上攔第一台機車，我站在胡正吉警員的後面，但該
      部機車沒有停車，我以指揮棒及吹口哨攔後面這台336-AA
      C 號機車，他當時看到我們攔車狀況他有稍微停車一下，
      但隨即從我與胡正吉中間衝過去，事後我把第二部機車車
      號抄下來，並與胡正吉警員核對車號相符，我們回去查無
      失竊紀錄就開單舉發」「我當時與該部機車距離很近，我
      有從他身後拍攝他騎車逃逸的情形」等語（見原審卷第33
      至34頁），核與證人胡正吉於原審具結證稱：「確實有一
      部機車逃逸，而且車號核對與石正忠所記下的車號是一樣
      的」等語相符（見原審卷第35頁），並有證人石正忠警員
      庭呈的該部機車照片在卷可稽（原審卷第46頁），而抗告
      人乙○○亦於原審訊問時坦承：原先確有減速要靠邊停車
      ，因2 名警員未對其做攔檢的動作，所以就騎走等語，並
      承認照片中騎乘機車之人確為其本人無誤（原審卷第36頁
      ），足認證人石正忠於舉發抗告人違規逃逸之對象並無錯
      誤或誤認之可能，又證人石正忠、胡正吉與抗告人並無怨
      隙或利害關係，其等於原審並經具結證述在卷，當不致甘
      冒偽證罪重罪之風險，而設詞誣陷抗告人，其等證言應堪
      採信，抗告人違規事實堪認。
    (二)又證人胡正吉固於原審並證稱：當時我在承德路401 巷口
      ，我站在比較前面，有一部機車從大業路未依規定兩段式
      左轉而直接左轉承德路，我攔停該部機車，該機車沒有停
      車就直接往承德路方向逃逸，當時我有記下該部機車車號
      ，現在我不記得是否為黃牌的重型機車也不記得車號，這
      部車我沒有舉發，當時我有喊車牌號碼要與石正忠看到的
      否相符，他說他有用相機拍到該部違規機車，所以我就交
      給石正忠員警舉發云云，與證人石正忠所述有2 部機車通
      過，胡正吉係攔停第1台違規機車（抗告人係第2台違規機
      車）等情略有不同，惟人之注意力本會隨觀察之角度及環
      境之變化而有不同，且人之記憶會隨時間經過而越顯模糊
      ，是就證人胡正吉雖於原審證述時不能清楚說明當時是否
      有2台機車通過及抗告人所騎乘之機車是否屬第2台機車等
      情，然審酌證人胡正吉於原審到庭時，已能證述案發當時
      有與證人石正忠核對違規機車車號無誤，且依其於原審到
      庭具結陳述之時間距離案發時已相隔 4月之久，未能清楚
      記憶應屬合理，是證人胡正吉所述雖與證人石正忠所述之
      情節略有不同，但對於抗告人確實即為違規行為之人一節
      ，則所述均屬相符，就此部分所為證言應屬可採。
    (三)又抗告人雖於原審辯稱證人石正忠事後有撥打電話予抗告
      人，並對抗告人稱：一起過來應是同一重車隊，前面機車
      未攔檢到，就告發後面的替代等語，然證人石正忠於原審
      到庭時固證稱確有撥打電話予抗告人，但否認對抗告人陳
      述上開言語，並說明係因本件為逃逸案件，為核對違規事
      實，才撥打電話確認等情，是抗告人辯稱舉發警員係心虛
      才撥打電話云云，尚乏證明，不能遽採。至抗告人請求調
      閱該路口監視錄影帶部分，則經證人胡正吉於原審到庭陳
      明該路口並無監視錄影設備，故亦無從調閱，附此敘明。
五、綜上，抗告人有未依規定兩段式左轉之違規行為，經交通勤
    務警察攔停稽查時，仍拒絕停車接受稽查而逃逸之行為，洵
    堪認定。原處分機關依道路交通交通管理處罰條例第60條第
    1 項、違反道路交通管理事件統一裁罰基準及處理細則暨標
    準表之規定，裁處抗告人罰鍰3,000 元，核無違誤，原審據
    以駁回抗告人之聲明異議，於法亦無不合，本件抗告人之抗
    告意旨徒以不肖警員灌水增開罰單，增加績效，增加取締獎
    金，蒙蔽承辦法官云云，空言指摘原審裁定之不當，所辯均
    非可採，為無理由，應予駁回。
據上論結，應依道路交通管理處罰條例第89條，道路交通案件處
理辦法第26條，刑事訴訟法第412條，裁定如主文。
中　　華　　民　　國　　96　　年　　10　　月　　19　　日
                  刑事第十五庭審判長法　官  吳昭瑩
  　　　　　　　　　　　　　　      法  官  李正紀
　　　　　　　　　　　　　　　      法  官  李釱任
以上正本證明與原本無異。
不得再抗告。
                                    書記官  洪秋帆
中　　華　　民　　國　　96　　年　　10　　月　　22　　日
